最高法院刑事判決　　　　　　　　　　　　　　　　八十七年度台非字第一一九號
　　上 訴 人　最高法院檢察署檢察總長
　　被　　告　甲○○　男
　　　　　　　　　　　籍
　　　　　　　乙○○　男
右上訴人因被告等妨害自由案件，對於台灣高等法院中華民國八十六年三月四日第二
審確定判決（八十六年度上易字第六三一號，起訴案號：台灣士林地方法院檢察署八
十五年度偵字第一一五三號、二二○八號），認為違背法令，提起非常上訴，本院判
決如左：
    主  文
原判決關於違背法令部分撤銷。
    理  由
非常上訴理由稱：「按判決所載理由矛盾者，其判決當然為違背法令，刑事訴訟法第
三百七十九條第十四款定有明文。又判決所認定之事實，與其所採用之證據不相適合
，即屬證據上之理由矛盾（最高法院三十一年上字第一四一二號判例參照）。本件第
一審法院依據告訴人之指訴及證人張淑盈、吳清標、李聰明、張嘉盛、張銘嘉在偵查
中及審判中之證言，並參諸告訴人於案發後即前往台北市政府警察局士林分局社子派
出所報案，及被告甲○○與告訴人張志鴻二公司間二、三年來對應付款項尚有爭執，
如非被告等以加害生命之事相恐嚇，要無以不同於往日款項支付之習慣，用個人名義
並以捺指印之方式簽發系爭本票之理，而認被告有刑法第三百零五條、第三百零四條
第一項之妨害自由罪。原判決未再傳喚上開證人或作任何其他之調查，僅依據第一審
卷內原有之證人證詞資料，亦即依據間接所得之第一審法院調查證據之資料，竟得與
第一審法院由直接訊問證人所得之心證相反之結論，認定被告犯罪不能證明，其心證
如何形成已嫌無據。況證人張淑盈於檢察官偵查中曾證稱『……見工廠來了幾個不認
識的人，……一人是甲○○，押著我爸爸（即告訴人張志鴻），有一個較高的，口罵
三字經要我爸爸開本票，我爸爸說如果要算帳要叫我太太來，那個高個子把他押坐在
椅子上，說今天如果不開出來，你出去都不知道怎麼死的，……』（見台灣士林地方
法院檢察署八十五年偵字第一一五三號偵查卷宗第二十頁背面），復於第一審法院審
理中證稱『……聽到乙○○罵三字經，我爸說要算帳打電話叫我的太太來，高的人就
把電話摔掉壓我爸又坐在椅子上……』（見第一審卷第七十四頁背面）。乃原判決竟
謂『張淑盈於偵審中之陳述，並無一言提及告訴人所指控之『乙○○出言恫嚇稱：今
天如不把票開出來，出去怎麼死你都不知道』或乙○○於張志鴻欲打電話時，將電話
摔在地上等強暴、脅迫行為』，自有認定之事實與其所採用之證據不相適合之違法。
又證人吳清標於第一審法院審理時證稱『……有三人推他（即張志鴻）一把，……接
下來那三人就罵張志鴻，架著他進辦公室，……依我慣例我要走時會告訴張志鴻，但
那天我門（即辦公室的門）打不開』『（所謂架著走係）左右二人架著張志鴻的腋下
走，張志鴻沒有喊叫，因他走得不自然，所以我覺得他不是出於自願』（見第一審卷
第九十九頁前面及後面）。乃原判決僅引用吳清標部分證詞，避重就輕，謂『吳清標
於偵查中及原審證稱『有三個人從大門走進來，把張先生擋下，按他肩膀，說他做什
麼老闆，把他帶進樓下辦公室』等語，僅以證明被告甲○○、乙○○及『阿義』有於
右開時、地，向告訴人催討貨款之事實，尚無從佐證告訴人所指控遭強暴、脅迫簽發
本票之情屬實』，亦有認定之事實，與其所採用證據不相適合之違法。爰依刑事訴訟
法第四百四十一條、第四百四十三條提起非常上訴，以資糾正」等語。
本院按判決所載理由矛盾者，其判決當然為違背法令，刑事訴訟法第三百七十九條第
第十四款定有明文。又判決內所引證據之內容，若與卷存證據資料不符，即屬證據上
理由矛盾之違法。第查證人張淑盈於檢察官偵查中證稱：「……見工廠來了幾個不認
識的人，並把工廠的門關起來，其中有三個人，一人是甲○○，押著我爸爸（即告訴
人張志鴻），有一個較高的，口罵三字經要我爸爸開本票，我爸爸說如果要算帳要叫
我太太來，那個高個子把他押坐在椅子上，說今天如果不開出來，你出去都不知道怎
麼死的，……」云云（見偵字第一一五三號卷第二十頁背面），嗣於第一審審理中證
稱：「……聽到乙○○罵三字經，我爸說要算帳打電話叫我太太來，高的人就把電話
摔掉壓我爸爸又坐在椅子上，說出去時怎麼死的都不知道，……」等語（見第一審卷
第七十四頁背面），乃原判決竟謂「依張淑盈之供詞，只能認定告訴人張志鴻與被告
甲○○等於張某簽發本票前有所爭執，尚無從顯示被告等究竟如何以強暴脅迫方式逼
使告訴人簽發系爭本票。且張淑盈之陳述，並無一言提及告訴人所指控之『乙○○出
言恫嚇稱：今天如不把票開出來，出去怎麼死你都不知道』或乙○○於張志鴻欲打電
話時，將電話摔在地上等強暴、脅迫行為」等語，核與卷內證據資料並不相符合。又
證人吳清標於第一審審理時係證稱：「……有三人推他（即張志鴻）肩膀一把……接
下來那三人就罵張志鴻，架著他進辦公室，……依我慣例我要走時會告訴張志鴻，但
那天我門（即辦公室的門）打不開」「所謂架著走係左右二人架著張志鴻腋下走，張
志鴻沒有喊叫，因他走得不自然，所以我覺得他不是出於自願」等語（見第一審卷第
九十九頁），但原判決竟認吳清標之供證，僅足證明「被告甲○○、乙○○及『阿義
』有於民國八十三年十一月十八日上午八時十分許，在台北市○○○路○段一五七巷
十八之八號六野公司，向告訴人催討貨款之事實，尚無從佐證告訴人所指控遭強暴、
脅迫簽發本票之情屬實」云云，亦與卷內上述吳清標證言不符。綜上原判決顯有證據
上理由矛盾之違背法令。案經確定，非常上訴意旨，執以指摘，洵有理由，惟原判決
係撤銷第一審論處被告等妨害自由之科刑判決，改判被告等無罪，尚非不利於被告，
應由本院將原判決關於違背法令部分予以撤銷，以資糾正。
據上論結，應依刑事訴訟法第四百四十七條第一項第一款前段，判決如主文。
中      華      民      國    八十七    年      五      月      七      日
                              最高法院刑事第三庭
                                  審判長法官  蔡  詩  文
                                        法官  莊  登  照
                                        法官  洪  明  輝
                                        法官  蔡  清  遊
                                        法官  張  清  埤
      右正本證明與原本無異
                                              書  記  官
中      華      民      國    八十七    年      五      月     十三     日
